臺灣高等法院民事判決
                                       109年度再字第27號
再審原告    謝耀東  
            謝進輝  
            郭默如  
再審被告    鄭智中  
上列當事人間請求侵權行為損害賠償事件，再審原告對於中華民
國108年12月24日本院108年度上字第470號確定判決提起再審，
本院不經言詞辯論，判決如下： 
    主  文
再審之訴駁回。
再審訴訟費用由再審原告連帶負擔。
    事實及理由
一、按再審之訴，應於30日之不變期間內提起；前項期間，自判
    決確定時起算，判決於送達前確定者，自送達時起算，民事
    訴訟法第500條第1項、第2項前段定有明文。再審原告於前
    訴訟程序，對於本院108年度上字第470號判決（下稱原確定
    判決）提起上訴，經最高法院109年度台上字第851號裁定以
    上訴不合法駁回，民國109年3月31日裁定後即告確定，109
    年4月16日送達再審原告等情，有該裁定書、送達證書影本
    在卷可稽（見本院卷第61-62、87頁），則再審原告於109年
    5月15日提起本件再審之訴（見本院卷第3頁），未逾上開30
    日不變期間，合先敘明。
二、再審被告前以：再審被告於105年9月27日與友人即訴外人李
    家樺、吳家豪等人相約至新北市○○區○○路0段000號3樓之「
    星光大道KTV」唱歌，因故與再審原告謝耀東及前訴訟程序
    共同被告高宥朋、劉展榮、劉子豪（下分稱其名，合稱劉子
    豪四人）發生口角，遭高宥朋、劉展榮、謝耀東徒手毆打，
    並丟擲器物或持物品揮擊，劉子豪則以持彈簧刀刺擊等方式
    攻擊，致再審被告受有腹部穿刺傷併小腸外露、降結腸切割
    傷、右側大腿切割傷、小腸大量切除併短腸候群、腹壁疝氣
    等傷害（下稱系爭傷害），依侵權行為之法律關係向臺灣桃
    園地方法院（下稱桃園地院）訴請謝耀東與其法定代理人即
    再審原告謝進輝、郭默如連帶負損害賠償責任，經該院107
    年度訴字第2063號判決（下稱第一審判決）判命再審原告應
    連帶給付再審被告528萬1,946元本息，並駁回再審被告其餘
    之訴。再審原告就其敗訴部分提起上訴，原確定判決廢棄第
    一審判決命再審原告連帶給付超過524萬0,625元本息部分，
    駁回再審被告該部分之請求，並駁回再審原告其餘上訴。
三、再審原告提起本件再審主張原確定判決有下列民事訴訟法第
    496條第1項第1款所定適用法規顯有錯誤之再審事由：
㈠、依案發現場監視器錄影光碟擷取畫面顯示，劉子豪持刀分別
    刺擊吳家豪與再審被告之行為全程僅23秒，該段期間謝耀東
    均遭再審被告與李家樺追打，依社會通念，應無暇看見劉子
    豪上開持刀攻擊行為，縱再審被告倒地後，謝耀東起腳踢向
    再審被告但未踢中，並未造成再審被告受傷，且自再審被告
    於電梯前方倒地時起，劉子豪僅持刀站在謝耀東後方，並無
    攻擊再審被告之行為，於再審被告起身出現大量血跡之前，
    謝耀東早已停止攻擊，無法推認謝耀東看見劉子豪上開持刀
    刺擊再審被告之行為，難認謝耀東主觀上有認識或可預見或
    利用劉子豪行為之犯意聯絡，自無庸對劉子豪持刀刺擊所生
    重傷結果負責，原確定判決未斟酌光碟擷取畫面顯示所示上
    開事實，而認再審被告虛弱倒地，血流滿地後，謝耀東未停
    止毆擊，仍或踢、或徒手、或持拖把等物攻擊倒地之再審被
    告等語，顯與證據法則未合。又再審被告所受系爭傷害係因
    劉子豪持刀刺擊所致，與其因謝耀東徒手毆打所受瘀傷不同
    ，二者非因共同原因所生結果，故謝耀東徒手傷害之行為，
    與劉子豪超過犯意之持刀傷害之行為間，不具行為關聯共同
    性，依最高法院84年度台上字第658號判決意旨，原確定判
    決認謝耀東有行為分擔，顯有消極不適用民事訴訟法第222
    條第1項、第3項，及適用民法第184條、第185條不當之違法
    。
㈡、如再審被告未與李佳樺共同挑釁、追打謝耀東，即不致遭劉
    子豪刺傷，故再審被告挑釁、追打行為與系爭傷害間有因果
    關係且為損害發生之共同原因，並有助其損害之發生或擴大
    ，自屬與有過失，學者王澤鑑與最高法院103年度台上字第1
    346號裁定意旨亦認與有過失包括故意之情形在內，於被害
    人挑釁、與行為人互毆之情形均有適用，原確定判決疏未推
    敲光碟擷取畫面顯示再審被告挑釁、追打謝耀東之事實，竟
    認縱再審被告與謝耀東互毆，亦僅屬侵權之動機，非損害發
    生之共同原因，顯有消極不適用民事訴訟法第222條第1項、
    第3項及民法第217條第1項規定之違法。
㈢、聲明求為判決：㈠原確定判決及第一審判決不利再審原告部分
    廢棄。㈡上開廢棄部分，再審被告在一審之訴及假執行之聲
    請均駁回。
四、本件未行言詞辯論，再審被告亦未提出書狀作何聲明或陳述
    。
五、按判決適用法規顯有錯誤者，得以再審之訴對於確定終局判
    決聲明不服，民事訴訟法第496條第1項第1款定有明文。所
    謂適用法規顯有錯誤，係指確定判決所適用之法規顯然不合
    於法律規定，或與大法官會議之解釋顯有違反，或消極的不
    適用法規顯然影響裁判者而言，並不包括判決理由矛盾、理
    由不備、取捨證據失當、調查證據欠週、漏未斟酌證據、認
    定事實錯誤、解釋契約不當及在學說上諸說併存致發生法律
    上見解歧異等情形在內（最高法院101年度台再字第2號判決
    意旨參照）。又法院為判決時，應斟酌全辯論意旨及調查證
    據之結果，依自由心證判斷事實之真偽，不得違背論理及經
    驗法則，民事訴訟法第222條第1項前段、第3項定有明文，
    是有關事實認定時所要使用之經驗法則及證據方法之取捨、
    證明力之判斷，均委諸法官於不違反邏輯上推論之論理法則
    ，及不違背日常生活閱歷所得而為一般人知悉之普通法則，
    或各種專門職業、科學上或技術上之特殊法則之前提下，自
    由裁量（最高法院103年度台上字第1567號判決意旨參照）
    。經查：
㈠、再審原告主張原確定判決未斟酌光碟擷取畫面顯示，劉子豪
    持刀刺擊再審被告時謝耀東適遭追打，謝耀東起腳踢向再審
    被告但未踢中，及再審被告於電梯前方倒地後，劉子豪、謝
    耀東均無攻擊再審被告之行為之事實，所認定謝耀東於再審
    被告虛弱倒地，血流滿地後未停止毆擊等情，與光碟擷取畫
    面之證據不符，並錯誤認定謝耀東徒手毆打再審被告與劉子
    豪持刀刺擊為系爭傷害之共同原因云云，核屬取捨證據失當
    、漏未斟酌證據、認定事實錯誤之指摘；而個案是否具備最
    高法院84年度台上字第658號判決意旨揭示之行為關聯共同
    性、有無行為分擔，同屬取捨證據、認定事實之範疇，參照
    前述說明，均不生適用法規顯有錯誤之問題。另再審原告未
    表明原確定判決關於謝耀東於再審被告虛弱倒地，血流滿地
    後未停止毆擊等事實之認定有何違背邏輯推論或經驗定則之
    具體情況，且所稱謝耀東遭再審被告與李家樺追打期間，應
    無暇看見劉子豪持刀攻擊行為云云，則為其推測之詞，屬證
    據評價、事實認定之範疇，亦難認有何種社會通念存在。是
    再審原告主張原確定判決有消極不適用民事訴訟法第222條
    第1項、第3項，及適用民法第184條、第185條不當之違法云
    云，洵屬無據。
㈡、原確定判決認雙方互毆乃互為侵權行為，非損害發生之共同
    原因，再審被告所受系爭傷害乃劉子豪四人共同侵權行為所
    造成，縱再審被告有互毆行為，亦非系爭傷害發生或擴大之
    共同原因，並非認故意行為無民法第217條第1項與有過失之
    適用，與最高法院103年度台上字第1346號裁定意旨無違，
    況本件與該裁定之案例事實亦不相同，自無法比附。又雙方
    互毆乃雙方互為侵權行為，與雙方行為為損害之共同原因者
    有別，無過失相抵原則之適用，迭經最高法院著有68年台上
    字第967號判例，70年度台上字第2905號、71年度台上字第1
    179號判決意旨可參，縱在學說上有諸說併存，亦非屬適用
    法規顯有錯誤之情形。另再審原告所指再審被告與李佳樺共
    同追打謝耀東之行為，應屬互毆之過程，並非以言語或肢體
    之挑釁行為，且再審原告並未表明原確定判決未認定再審被
    告有挑釁行為等事實有何違背邏輯推論或經驗定則之具體情
    況，其主張再審被告上開行為為挑釁、原確定判決疏未推敲
    光碟擷取畫面所顯示再審被告挑釁、追打謝耀東之事實，錯
    誤認定本件無過失相抵原則之適用，消極不適用民事訴訟法
    第222條第1項、第3項及民法第217條第1項規定之違法云云
    ，亦屬無據。
六、從而，再審原告主張原確定判決有民事訴訟法第496條第1項
    第1款之再審事由，為不足採，其提起本件再審之訴，顯無
    再審理由，爰不經言詞辯論，逕以判決駁回之。
七、據上論結，本件再審之訴顯無再審理由，依民事訴訟法第50
     2條第2項、第85條第2項，判決如主文。
中　　華　　民　　國　　109 　年　　6 　　月　　29　　日
                    民事第十三庭  
                        審判長法  官  陳麗芬
                              法  官  湯千慧
                              法  官  邱蓮華
正本係照原本作成。
如不服本判決，應於收受送達後20日內向本院提出上訴書狀，其
未表明上訴理由者，應於提出上訴後20日內向本院補提理由書狀
（均須按他造當事人之人數附繕本）上訴時應提出委任律師或具
有律師資格之人之委任狀；委任有律師資格者，另應附具律師資
格證書及釋明委任人與受任人有民事訴訟法第466 條之1第1項但
書或第2項（詳附註）所定關係之釋明文書影本。如委任律師提
起上訴者，應一併繳納上訴審裁判費。
中　　華　　民　　國　　109 　年　　6 　　月　　30　　日

　　　　　　　　　　　　　    書記官  蘇意絜
附註：
民事訴訟法第466條之1（第1項、第2項）：
對於第二審判決上訴，上訴人應委任律師為訴訟代理人。但上訴
人或其法定代理人具有律師資格者，不在此限。
上訴人之配偶、三親等內之血親、二親等內之姻親，或上訴人為
法人、中央或地方機關時，其所屬專任人員具有律師資格並經法
院認為適當者，亦得為第三審訴訟代理人。